【裁判字號】    98,交聲,1240
【裁判日期】    990531
【裁判案由】    聲明異議
【裁判全文】
臺灣臺南地方法院交通事件裁定    98年度交聲字第1240號
移送機關    交通部公路總局嘉義區監理所麻豆監理站
異議人即
受處分人    甲○○
上列異議人即受處分人因違反道路交通管理處罰條例案件，對於
交通部公路總局嘉義區監理所麻豆監理站民國98年9月28日所為
之裁決處分（處分案號：麻監裁罰字第裁75-MM0000000號）聲明
異議，本院裁定如下：
    主  文
異議駁回。
    理  由
一、原處分意旨略以：異議人即受處分人甲○○（下稱異議人）
    駕駛車牌號碼E2-4297號自用一般小客車，於民國98年8月26
    日10時5分許，行經速限60公里之臺南縣臺20線22.8公里路
    段時，經測時速77公里，超速17公里，行車速度超過規定之
    最高時速未滿20公里，經測速儀器照相後由臺南縣警察局交
    通警察隊員警逕行製單舉發。嗣經移送機關即交通部公路總
    嘉義區監理所麻豆監理站以其違規事證明確，依照道路交通
    管理處罰條例第40條及違反道路交通管理事件統一裁罰基準
    表之規定，裁處異議人罰鍰新臺幣（下同）1,600元之處分
    。
二、本件聲明異議意旨略以：
  (一)八八水災造成臺南縣嚴重災情，異議人參加義務救災工作，
    卻遭交通隊測速違規深感不服，既然臺南縣已宣布為災區○
    ○○路段是災區○○○○路段，為何還在該處測速取締違規
    ？又異議人曾電話向交通隊查詢，遭答覆只要提出相關證明
    文件，即可撤銷罰單，為何異議人已附上里長證明、醫院證
    明等文件，仍不能撤銷罰單？
  (二)況該取締路段未設立警示牌，同時交通隊在該處測速亦未在
    現場，而該處道路寬大由時速70公里降至60公里，交通隊於
    該處測速有投機取巧之嫌，因而為此聲明異議等語。
三、按汽車駕駛人，行車速度超過規定之最高時速者，除有處罰
    條例第43條第1項第2款情形外，處1,200元以上2,400元以下
    罰鍰，並記違規點數1點，道路交通管理處罰條例第40 條、
    第63條第1項第1款分別定有明文。
四、經查：
  (一)異議人駕駛車牌號碼E2-4297號自用一般小客車，於98年8月
    26日10時5分許，行經速限60公里之臺南縣臺20線22.8公里
    路段時，經臺南縣警察局交通警察隊員警以雷達測速儀器測
    得時速77公里，認其超速17公里，遂以行車速度超過規定之
    最高時速未滿20公里為由逕行製單舉發等情，有臺南縣警察
    局98年9月7日南縣警交字第MM0000000號舉發違反道路交通
    管理事件通知單1紙及違規採證照片1幀附卷可稽，且異議人
    對其違規超速之事實並不爭執，是異議人駕駛上開自用小客
    車超速違規之事實，應足認定。
  (二)惟異議人辯稱：其係參加義務救災工作，負責接送災區病患
    就醫途中才違反速限規定，此有署立台南醫院新化分院出具
    之證明書1份為憑云云。然該署立台南醫院所出具之證明書
    ，係因該院人員對於證明書之流程不甚熟悉，有所疏失，異
    議人當日是否有運送病患至該院就診，僅係異議人單方說詞
    ，該院無從證實，有該院99年4月12日南醫醫字第099000336
    8號、本院99年4月16日公務電話紀錄表各1份附卷可參。而
    異議人於接獲本院通知上情後，雖提出台南縣楠西鄉玄空法
    寺出家師名冊1份，陳稱上載陳婉娟等六人均係其載運至署
    立台南醫院新化分院就醫之人云云，然經本院向該院查詢結
    果，異議人所稱陳婉娟等六人，並未於98年8月26日至該院
    就診，有該院99年5月20日南醫新字第0990004248號函1份附
    卷可參，因此，異議人陳稱本件違規行為，係肇因於其駕車
    送病患至署立台南醫院新化分院就醫一節，洵屬無據。
  (三)復按行車速度超過規定之最高速限或低於規定之最低速限之
    違規行為，採用固定或非固定式科學儀器取得證據資料證明
    者，於一般道路須至少於100公尺，於高速公路、快速公路
    須至少於300公尺前，明顯標示之，道路交通管理處罰條例
    第7條之2第3項定有明文。而本件違規地點「台20線22.8公
    里」前之23.7公里處、23.6公里處分別設有「前有雷達測速
    照相」、「最高速限標誌60公里」之標誌，此有臺南縣警察
    局98年10月15日南縣警交字第0980042726號函檢附現場照片
    1 幀在卷可參，則該違規地點前至少於100公尺處既設置上
    開標示，且觀諸上開標誌，設置位置及高度適中，字體清晰
    ，前方亦無足以阻擋駕駛人視線之障礙物或遮蔽物存在，易
    為人所察知提醒駕駛人注意，自可期待駕駛人依速限規定駕
    駛，並隨時注意及此。至於取締超速員警架設雷達測速儀器
    之位置，係由員警評估該路段之車流量、路寬、是否影響車
    輛行駛安全等情事後而選定道路之一處架設，就執勤地點法
    令亦未設有明文限制，是本件取締超速員警既於本件違規地
    點900公尺外設立警告標誌，使駕駛人能及時注意到前方有
    測速照相儀器，而得適時將速度維持在法定速限內，其所為
    之舉發自屬適法。異議人自不得以該路段不應取締超速或警
    員未於現場為由，而任意指摘本件超速違規之舉發過程有何
    違法或嚴重失當之處。
  (四)末按最高速限標誌，用以告示車輛駕駛人前方道路最高行車
    時速之限制，不得超速。設於以標誌或標線規定最高速限路
    段起點及行車管制號誌路口遠端適當距離處；里程漫長之路
    段，其中途得視需要增設之。又限制之時速由主管機關參照
    路線設計、道路狀況、交通量、肇事資料及其他因素定之，
    道路交通標誌標線號誌設置規則第85條第1項、第3項分別定
    有明文。而本件違規地點「台20線22.8公里」前之23.6公里
    處設有「最高速限標誌60公里」警告標誌，已如前述，則依
    上開規定，公路主管機關在適當距離設置限速標誌，尚無明
    顯之瑕疵，異議人駕駛之上開車輛，於台20線路段行駛，自
    應遵守台20線上最高速限起點及中途因需要而增設之最高速
    限標誌所定行車速度限制，其行駛至本件違規之路段，即應
    遵守最近之速限標誌。至於同一路段上，依前揭道路交通標
    誌標線號誌設置規則之規定，道路主管機關本得參照路線設
    計、道路狀況、交通量、肇事資料及其他因素，分別視需要
    增設、訂定不同之速限標誌，亦為主管機關之法定職權，並
    無何顯然違法不當之情形。是本件之台20線道路，縱如異議
    人所言，於其上分別設有「70公里」、「60公里」時速之限
    制，亦於法有據，難認有何不當之處，自不許異議人恣意指
    摘，或執為異議之正當理由。
五、綜上所述，異議人於上揭時、地，駕駛車牌號碼E2-4297號
    自用一般小客車，行車速度，超過規定之最高時速未滿20公
    里之違規行為，足堪認定，且並無證據資料證明本件違規行
    為之發生，係肇因於異議人駕車送病患就醫所致，則移送機
    關依道路交通管理處罰條例第40條及違反道路交通管理事件
    統一裁罰基準表之相關內容之規定，裁處罰緩1,600元，係
    屬有據，從而，本件異議為無理由，應予駁回。又本件裁決
    書雖未見移送機關依道路交通管理處罰條例第63條第1項第1
    款規定記違規點數1點，然經本院向移送機關查詢結果，移
    送機關已為記違規點數1點之處分，有本院99年5月4日公務
    電話紀錄表1份附卷可參，因此，原裁決處分並無違誤，附
    此敘明。
六、據上論斷，應依道路交通管理處罰條例第87條第2項、道路
    交通案件處理辦法第19條，裁定如主文。
中    華    民    國    99    年    5     月    31    日
                   交通法庭     法  官  陳淑勤
以上正本證明與原本無異。
如不服本裁定應於送達後5日內向本院提出抗告狀（應附繕本）
。
                                書記官  謝國欽
中    華    民    國    99    年    5     月    31    日

司法院資訊處製作；財團法人民間司法改革基金會備份。
